臺灣臺北地方法院民事判決　　　　　　 100年度訴字第2555號
原　　　告　陳元和
被　　　告　張水明
上列當事人間損害賠償事件，原告提起刑事附帶民事訴訟，請求
侵權行為損害賠償，經本院刑事庭以一百年度附民字第一五一號
裁定移送前來，本院於民國一百年七月十九日言詞辯論終結，判
決如下：
    主  文
被告應給付原告新臺幣伍萬零玖佰捌拾元，及自民國一百年四月
二十一日起至清償日止，按年息百分之五計算之利息。
原告其餘之訴駁回。
訴訟費用由被告負擔四分之一，其餘由原告負擔。
本判決第一項得假執行，但被告如以新臺幣伍萬零玖佰捌拾元為
原告預供擔保，得免為假執行。
原告其餘假執行之聲請駁回。
    事實及理由
壹、程序部分：
    按訴狀送達後，原告不得將原訴變更或追加他訴，但基礎事
    實同一者、擴張或減縮應受判決事項之聲明者、或不甚礙被
    告之防禦及訴訟之終結者，不在此限，民事訴訟法第二百五
    十五條第一項第二款、第三款、第七款定有明文。原告原起
    訴主張：1.被告應給付原告新臺幣（下同）五百萬元，並自
    起訴狀繕本送達翌日起至清償日止之利息。2.願供擔保請准
    宣告假執行。原告復於一百年七月十九日言詞辯論期日當庭
    表示減縮訴之聲明為：被告應給付原告二十萬零九百八十元
    及自起訴狀送達翌日起至清償日止按年息百分之五計算之利
    息。原告上開訴之變更，為減縮應受判決事項之聲明，亦無
    礙被告之防禦及訴訟之終結，並無不合，應予准許。
貳、實體部分：
一、原告起訴主張：
  (一)被告為設於臺北市中山區○○○路○段四號地下一樓「祥瀚
    珊瑚博物館」（下稱博物館）之執行長，原告則曾擔任博物
    館之保全，因而認識該博物館之經理劉美里，且對劉美里有
    追求之意。而原告於民國九十九年十一月十四日上午十一時
    五十五分許，前往上址博物館之一樓入口處欲進入該博物館
    內尋找劉美里時，先遭博物館之保全沈信良、穆偉立阻擋，
    且由沈信良及穆偉立以無線電向被告通報上情，被告旋即自
    地下一樓辦公處走上至一樓入口處理，因而與原告發生口角
    ，被告竟基於傷害人之身體犯意，徒手與原告拉扯，並以右
    手毆打原告頭部及臉部，致原告受有頭部外傷合併頭皮撕裂
    傷四公分長等傷害，所著之上衣亦因拉扯發生破損，原告為
    此依民法第一百八十四條、第一百九十五條之規定，請求被
    告賠償醫療費用九百八十元、精神慰撫金二十萬元。
  (二)並聲明：被告應給付原告二十萬零九百八十元，及自起訴狀
    繕本送達翌日起至清償日止，按年息百分之五計算利息。
二、被告抗辯略以：
  (一)對於原告受有如診斷書所載之傷勢，並不爭執，惟原告之傷
    勢並不如原告所言嚴重，當天原告進入公司時手提不明液體
    ，基於職責，被告無法讓原告進入，且原告在本件事故發生
    前，曾在深夜十一、二點在公司鐵門外，造成公司小姐驚恐
    。
  (二)對於原告主張侵權行為事實不爭執，慰撫金部分請法院審酌
    。
  (三)聲明：1.原告之訴駁回。2.訴訟費用由原告負擔。
三、本院之判斷：
  (一)原告主張：被告為址設臺北市中山區○○○路○段四號地下
    一樓祥瀚珊瑚博物館之執行長，原告則曾擔任博物館之保全
    ，因而認識該博物館之經理訴外人劉美里，對於劉美里有追
    求之意，原告於九十九年十一月十四日上午十一時五十五分
    許，前往上址博物館之一樓入口處欲進入該博物館內尋找劉
    美里時，被告自地下一樓辦公處走上至一樓入口處理，而與
    原告發生口角，被告徒手與原告拉扯，並以右手毆打原告頭
    部及臉部，致原告受有頭部外傷合併頭皮撕裂傷四公分長等
    傷害等情，為被告所不爭執，且有原告提出臺北市立聯合醫
    院中興院區診斷證明書在卷可憑。而被告上開傷害行為，經
    本院刑事庭以一百年度易字第六０五號判處被告拘役二十日
    ，如易科罰金，以新臺幣一千元折算一日等情，有本院刑事
    判決附卷為證。原告主張侵權行為事實，堪予認定。
  (二)按因故意或過失，不法侵害他人之權利者，負損害賠償責任
    ，此有民法第一百八十四條第一項前段定有明文。本件被告
    對於原告為上開傷害之侵權行為，被告自應對於原告負侵權
    行為責任。次按不法侵害他人之身體或健康者，對於被害人
    因此喪失或減少勞動能力或增加生活上之需要時，應負損害
    賠償責任；不法侵害他人之身體、健康、名譽、自由、信用
    、隱私、貞操，或不法侵害其他人格法益而情節重大者，被
    害人雖非財產上之損害，亦得請求賠償相當之金額，民法第
    一百九十三條第一項、第一百九十五條第一項分別定有明文
    。茲就原告之請求項目分述如下：
  1.醫療費用：原告主張其支出醫療費用九百八十元等情，業據
    提出醫療費用收據二紙為證，且為被告所不爭執（見一百年
    七月十九日言詞辯論筆錄第二頁）。是原告請求醫療費用九
    百八十元，應予准許。
  2.精神慰撫金：原告遭被告毆打成傷，則原告主張因此受有精
    神上之痛苦，自堪採認。按慰撫金之賠償其核給之標準固與
    財產上損害之計算不同，然非不可斟酌雙方身分資力與加害
    程度，及其他各種情形核定相當之數額（最高法院著有五十
    一年台上字第二二三號判例可資參照）。本院斟酌原告受傷
    勢程度、部位，及兩造之身分、資力等一切情狀，認原告主
    張之慰撫金，以五萬元為適當。
四、綜上所述，原告本於侵權行為之法律關係，請求被告給付原
    告五萬零九百八十元（計算式：980＋50,000＝50,980），
    及自起訴狀繕本送達翌日即一百年四月二十一日起至清償日
    止，按年息百分之五計算之利息，洵屬正當，應予准許，逾
    此部分之請求，則屬無據，應予駁回。
五、假執行之宣告：本件所命給付之金額或價額未逾五十萬元之
    判決，爰依民事訴訟法第三百八十九條第一項第五款之規定
    ，依職權宣告假執行，並依職權宣告被告預供擔保，得免為
    假執行。至於原告敗訴部分，其假執行之聲請失所附麗，應
    予駁回。
六、本件判決基礎已臻明確，兩造其餘攻擊防禦方法及舉證，於
    判決結果無影響，毋庸一一論列，附此敘明。
七、據上論結，原告之訴一部為有理由，一部為無理由，依民事
    訴訟法第七十九條、第三百八十九條第一項第五款、第三百
    九十二條條第二項，判決如主文。
中    華    民    國   100    年    7     月    22    日
                  民事第二庭    法  官  高偉文
以上正本係照原本作成。
如對本判決上訴，須於判決送達後20日內向本院提出上訴狀。如
委任律師提起上訴者，應一併繳納上訴審裁判費。
中    華    民    國   100    年    7     月    22    日
                                書記官  駱俊勳